【裁判字號】    99,訴,2506
【裁判日期】    991129
【裁判案由】    毒品危害防制條例
【裁判全文】
臺灣臺中地方法院刑事判決              99年度訴字第2506號
公  訴  人  臺灣臺中地方法院檢察署檢察官
被      告  林紓妤
選任辯護人  陳宏盈律師
上列被告因毒品危害防制條例案件，經檢察官提起公訴（99年度
偵字第16258號），本院判決如下：
    主    文
林紓妤販賣第三級毒品，處有期徒刑貳年捌月；未扣案裝置門號
0000000000號SIM卡之SONY ERICSSON廠牌行動電話壹
支（含上開門號 SIM卡壹枚）沒收，如全部或一部不能沒收時，
追徵其價額；未扣案之販賣第三級毒品所得新台幣肆仟元沒收之
，如全部或一部不能沒收時，以其財產抵償之。又販賣第三級毒
品，未遂，處有期徒刑壹年伍月；未扣案分別裝置門號0000
000000號、0000000000號SIM卡之SONY ERICSS
ON廠牌行動電話貳支（含上開門號SIM卡貳枚)均沒收，如全部或
一部不能沒收時，追徵其價額；扣案如附表所示之第三級毒品愷
他命捌包（驗餘淨重合計壹拾捌點貳捌貳參公克及內含愷他命之
包裝袋捌個）均沒收。應執行有期徒刑參年；未扣案分別裝置門
號0000000000號、0000000000號 SIM卡之
SONY ERICSSON廠牌行動電話貳支（含上開門號 SIM卡貳枚)均沒
收，如全部或一部不能沒收時，追徵其價額；扣案如附表所示之
第三級毒品愷他命捌包（驗餘淨重合計壹拾捌點貳捌貳參公克及
內含愷他命之包裝袋捌個）均沒收；未扣案之販賣第三級毒品所
得新台幣肆仟元沒收之，如全部或一部不能沒收時，以其財產抵
償之。
    事    實
一、林紓妤（綽號「小紓」）明知愷他命為毒品危害防制條例第
    2條第 2項第3款所列管，並經行政院公告規範之第三級毒品
    ，不得非法販賣，其於民國99年6月底某日，在其臺中市○
    ○區○○里○○路○段707號13樓之3住處樓下，向真實姓名
    年籍不詳綽號「綠茶」之成年男子，以100公克新臺幣（下
    同）28,000元之價格購入第三級毒品愷他命後，基於販賣第
    三級毒品愷他命以營利之犯意，以其所有裝置門號00000000
    00、0000000000號SIM卡之SONY ERICSSON廠牌行動電話2支
    作為聯絡工具，為下列行為：
  (一)林紓妤於99年7月5日14時13分許，以其持用之上開門號0000
    000000行動電話與綽號「小白」之陳佳佩持用之門號000000
    0000號行動電話聯絡，約定第三級毒品愷他命交易事宜後，
    於同日14時30分許（起訴書誤為同日13時許），在林紓妤臺
    中市○○區○○里○○路○段707號13樓之3住處附近，販賣
    愷他命2包（每包淨重約3.8公克）予陳佳佩，並向之收取4,
    000元之價金，而獲取價差之利潤。
  (二)嗣於99年7月7日12時40分許，臺中市警察局第二分局員警因
    偵辦毒品案件而至臺中市○○區○○路2段374號2樓執行搜
    索，當場查獲陳佳佩在該處施用第三級毒品愷他命，並扣得
    陳佳佩於99年7月5日14時30分許向林紓妤購買而施用剩餘之
    愷他命2小包（剩餘之重量分別為淨重公克3.8207、 0.8071
    公克），陳佳佩即向員警供出其施用之第三級毒品愷他命來
    源為林紓妤，並同意配合警方執行查緝。陳佳佩雖無購買第
    三級毒品愷他命之真意，惟為配合員警查緝，仍依指示於99
    年7月11日15時24分許，以其持用之門號0000000000號行動
    電話撥打林紓妤持用之上開0000000000行動電話，向林紓妤
    表示欲購買第三級毒品愷他命2,000元，斯時因林紓妤人在
    台北，乃囑陳佳佩稍晚再行聯絡，陳佳佩繼之於同日18時7
    分、17分許以其持用之門號0000000000號行動電話撥打林紓
    妤持用之0000000000行動電話，與之連絡第三級毒品愷他命
    交易事宜，林紓妤並於同日18時19分許，以其持用之000000
    0000行動電話撥打其妹林俐君持用之0000000000號行動電話
    ，囑請不知情之林俐君至其臺中市○區○○街480號2樓之6
    住處房間內，取出林紓妤先前放置在藍色牛仔褲口袋內之愷
    他命1小包交付陳佳佩，林俐君接獲電話後，即依林紓妤上
    開指示，於99年7月11日19時5分前某時（起訴書誤為同日19
    時20分許），在臺中市○區○○街480號2樓之6住處附近巷
    口，將附表編號1之愷他命1包交付陳佳佩，並向之收取2,00
    0元。陳佳佩取得附表編號1之愷他命1包後，隨即交予員警
    查看，並依員警之指示，於同日19時5分、17分許，再以上
    開電話與林紓妤聯繫，表示欲加購第三級毒品愷他命1包，
    林紓妤遂承前販賣第三級毒品愷他命之犯意，接續以其所有
    持用之0000000000、0000000000號行動電話與陳佳佩連絡第
    三級毒品愷他命交易事宜及指示不知情之林俐君再至上開房
    間同一藍色牛仔褲口袋內取出愷他命1包交付陳佳佩。迨至
    99年7月11日19時25分許，林俐君依林紓妤指示接續持附表
    編號2之愷他命1包至上開住處巷口欲交付陳佳佩時，當場為
    警逮捕，並扣得先前向陳佳佩收取之現金2000元以及附表編
    號2之愷他命1小包，林紓妤因之販賣未遂。復經警徵得林俐
    君同意，至其臺中市○區○○街480號2樓之6住處執行搜索
    ，扣得林紓妤所有置於上開藍色牛仔褲口袋內之如附表編號
    3-8所示之愷他命6包，以及林俐君所有裝置門號0000000000
    號SIM卡之行動電話1支（林俐君所涉販賣第三級毒品罪嫌，
    另經檢察官為不起訴處分確定）。
二、案經臺中市警察局第二分局報告臺灣臺中地方法院檢察署檢
    察官偵查起訴。
    理    由
一、證據能力部分：
  (一)被告以外之人於偵查中向檢察官所為之陳述，除顯有不可信
    之情況者外，得為證據，刑事訴訟法第159條之1第2項定有
    明文。查證人陳佳佩、郭志弘於偵查中之證述，係以證人身
    分經具結而為陳述，而偵查中檢察官向被告以外之人所取得
    之陳述，原則上均能遵守法律規定，不致違法取供，而具極
    高之可信性，因此上開證據固為傳聞證據，但其信用度有受
    擔保，並無顯不可信的情形，應符合上開規定，即得例外採
    為證據。
  (二)次按被告以外之人於審判外之陳述，雖不符前 4條之規定（
    即刑事訴訟法第159條之1至同條之 4），而經當事人於審判
    程序同意作為證據，法院審酌該言詞陳述或書面陳述作成時
    之情況，認為適當者，亦得為證據；當事人、代理人或辯護
    人於法院調查證據時，知有第159條第1項不得為證據之情形
    ，而未於言詞辯論終結前聲明異議者，視為有前項之同意，
    刑事訴訟法第159條之5定有明文。查本案採為判決基礎之證
    據，除前揭所示外，其餘被告以外之人即證人陳佳佩、林俐
    君於警詢、證人林俐君於偵查中之供述以及其他書證，雖均
    為審判外之陳述，而屬傳聞證據，惟本件當事人及辯護人就
    此部分審判外之陳述，均未曾於言詞辯論終結前爭執其證據
    能力或聲明異議，本院審酌該等言詞或書面陳述作成之情況
    ，並無非出於任意性或不正取供，或違法或不當情事，且客
    觀上亦無不可信之情況，堪認為適當，依刑事訴訟法第159
    條之5第2項規定，均得作為證據。
  (三)關於非供述證據之物證，或以科學、機械之方式，對於當時
    狀況所為忠實且正確之記錄，性質上並非供述證據，均應無
    傳聞法則規定之適用；如該非供述證據非出於違法取得，並
    以依法踐行調查程序，即不能謂無證據能力。本件其餘非供
    述證據，即扣案之如附表所示愷他命、現金 2,000元及行動
    電話機具等物，因非屬供述證據，並無傳聞法則之適用，又
    上開扣案物品，係依法定程序合法所扣得，復與本案具有關
    聯性，被告及其選任辯護人均未爭執上開非供述證據有何違
    法取得上開物證之情形，並經本院於審理中踐行調查程序，
    自均有證據能力。
二、認定犯罪事實所憑之證據及理由：
  (一)被告林紓妤於偵查及本院審理時，均坦承有上開販賣第三級
    毒品愷他命予證人陳佳佩之事實（偵卷第55、56頁；本院卷
    第35頁背面、第64頁），核與下列證據相符而可採。
  (二)證人陳佳佩於警詢、偵訊時，證述其以持用之0000000000號
    號行動電話與被告所有持用之0000000000或0000000000號行
    動電話連絡第三級毒品愷他命交易事宜，於99年7月5日以4,
    000元向被告購買第三級毒品愷他命2包，以及其於99年7月7
    日為警查扣上開購得之第三級毒品愷他命2包後，於99年7月
    月11日下午，配合員警之查緝，以其持用之上開行動電話與
    被告聯絡，接續2次向被告表示欲購買第三級毒品愷他命各1
    包，因被告當時在台北，乃均由被告之妹林俐君攜帶第三級
    毒品愷他命到場與之交易等情，核與被告供承之上情大致相
    符（警卷第19-23、29-32頁；偵卷第28-32頁、53-54頁）。
  (三)證人即被告之妹林俐君於警詢、偵訊時證述其於99年 7月11
    日下午，接獲被告之電話，乃依被告指示兩次持附表編號 1
    、2之第三級毒品愷他命交付證人陳佳佩，第2次尚未交付之
    際，即為警當場查扣第一次收取之現金2000元以及附表編號
    2之第三級毒品愷他命1包，惟其當時並不知所交付之物係第
    三級毒品愷他命等情相符（見警卷第4-9頁、偵卷第14-17頁
    ）。
  (四)證人即查獲本案之臺中市警察局第二分局小隊長郭志弘於偵
    訊時證述證人陳佳佩因配合警方查緝，於99年7月11日下午
    撥打電話與被告聯絡第三級毒品愷他命交易事宜，嗣由證人
    林俐君出面於上開時、地與陳佳佩交易之被告販賣第三級毒
    品未遂之經過（偵卷第51-53頁）。
  (五)有核與被告上開自白內容相符之0000000000、0000000000號
    門號於99年7月5日、99年7月11日之通聯紀錄各1份附卷可參
    （本院卷第44-55頁）。
  (六)證人陳佳佩所證其於99年7月5日下午2時30分許向被告購買
    之第三級毒品愷他命2包，經部分施用後，於99年7月7日為
    警查扣，該疑似第三級毒品愷他命之物經送鑑驗結果，確均
    為第三級毒品愷他命（剩餘重量分別為淨重公克3.8207、0.
    8071公克），且證人陳佳佩於99年7月7日為警查獲當日所採
    尿液經送鑑驗，亦呈愷他命陽性反應等情，有行政院衛生署
    草屯療養院99年8月9日草療鑑字第0990700268號鑑定書、臺
    中市警察局第二分局委託鑑驗代號與真實姓名對照表、中山
    醫學大學附設醫院檢驗科藥物檢測中心出具之尿液檢驗報告
    各1紙附卷可參（偵卷第94-96頁），足徵證人陳佳佩證述其
    有施用第三級毒品愷他命之需求，並於99年7月5日向被告購
    買其遭查扣之第三級毒品愷他命2包等情，俱與事實相符。
  (七)本件扣案之被告所有如附表所示疑似第三級毒品愷他命8 包
    ，經送行政院衛生署草屯療養院鑑定結果，均檢出含第三級
    毒品愷他命成分（驗餘淨重18.2823公克），有該院99年7月
    23 日草療鑑字第0990700135號鑑定書1紙在卷足證（本院卷
    第13頁）。
  (八)此外，並有於證人林俐君處扣得之現金2,000元及裝置門號
    0000000000號之行動電話1支可資佐證。
  (九)按販賣毒品之所謂販賣行為，係行為人基於營利之目的，而
    販入或賣出毒品而言。販賣毒品者，其主觀上須有營利之意
    圖，且客觀上有販賣之行為，即足構成，至於實際上是否已
    經獲利，則非所問。即於有償讓與他人之初，係基於營利之
    意思，並著手實施，而因故無法高於購入之原價出售，最後
    不得不以原價或低於原價讓與他人時，仍屬販賣行為。必也
    始終無營利之意思，縱以原價或低於原價有償讓與他人，方
    難謂為販賣行為，而僅得以轉讓罪論處（最高法院93年度臺
    上字第 165號判決意旨參照）。而愷他命並無公定價格，係
    可任意分裝增減份量，且每次買賣之價格、數量，亦隨時依
    雙方之關係深淺、資力、需求量、對行情之認知、來源是否
    充裕、查緝是否嚴緊、購買者被查獲時供述購買對像之可能
    風險之評估等因素，而異其標準，機動調整，非可一概論之
    。從而販賣之利得，除非經行為人詳細供出各次所販賣之毒
    品之進價及售價，且數量俱臻明確外，實難察得其交易實情
    ，然販賣者從價差或量差中牟利，方式雖異，惟其販賣行為
    在意圖營利則屬同一。從而，舉凡有償交易，除足以反證其
    確係另基於某種非圖利本意之關係外，通常尚難因無法查悉
    其精確之販入價格，作為是否高價賣出之比較，諉以無營利
    之意思而阻卻販賣犯行之追訴。復衡以近年來毒品之濫用，
    危害國民健康與社會安定日益嚴重，治安機關對於販賣或施
    用毒品之犯罪行為，無不嚴加查緝，各傳播媒體對於政府大
    力掃毒之決心亦再三報導，已使毒品不易取得且物稀價昂。
    本件被告與證人陳佳佩為朋友關係，非屬至親，亦無其他利
    害關係，苟無利得，被告豈會甘冒遭訴追重刑之風險，提供
    愷他命予證人施用之理，是被告販入第三級毒品愷他命之價
    格必較轉售予證人陳佳佩之價格低廉，而有從中賺取買賣差
    價牟利之營利意圖及事實，此參諸被告於本院自承：本件 7
    月5日、11日賣給陳佳佩的愷他命，都是在此之前以100公克
    28,000元向綠茶買的等語（本院卷第36頁），可知被告購入
    第三級毒品愷他命之成本係每公克 280元，而酌以被告本件
    均以每包愷他命 2,000元之價格販賣予證人陳佳佩，又觀諸
    證人陳佳佩於99年7月7日遭查扣之第三級毒品愷他命，以及
    被告於99年7月11日囑證人林俐君持以交付出售之附表編號1
    、2 第三級毒品愷他命，各包第三級毒品愷他命之重量均不
    超過4公克，則被告係以每公克逾500元之價格出售予證人陳
    佳佩，較諸其上開自述之進價，其間確有價差之獲利至明，
    則本件被告確具營利之意圖無疑。
  (十)綜上所述，被告上開販賣第三級毒品既遂、販賣第三級毒品
    未遂之事證均已臻明確，犯行堪以認定，均應依法論科。
二、論罪科刑之理由：
  (一)核被告林紓妤犯罪事實一(一)所為，係犯毒品危害防制條例第
    4條第3項之販賣第三級毒品罪。
  (二)按施用毒品者，配合警方向被告偽稱欲購買海洛因，實際上
    其雖無購買毒品之真意，惟被告與之聯絡後，既已依約攜帶
    毒品前往交易，其即有販賣毒品之故意，並已著手販賣毒品
    之行為，僅因購毒者無購買之真意，致未完成販賣該毒品之
    行為，惟仍應構成販賣毒品未遂罪（最高法院85年度第 4次
    刑事庭會議決議、90年臺上字第4237號判決參照）。查被告
    於99年 7月11日販賣第三級毒品愷他命予證人陳佳佩部分，
    係陳佳佩為警查獲後，為配合警方查緝而假意向被告表示購
    買，是陳佳佩並無購入毒品之真意，此部分被告雖有賣出之
    意，雙方意思表示無從為一致，是核被告犯罪事實一(二)所為
    ，係犯毒品危害防制條例第4條第6項、第 3項之販賣第三級
    毒品未遂罪。被告就此部分之行為，係利用不知情之林俐君
    著手前往交付第三級毒品，應論以間接正犯。再被告雖係指
    示不知情之林俐君先後於99年7月11日19時5分前某時及同日
    19時25分許，分持附表編號1、2之愷他命各 1包至臺中市○
    區○○街480號2樓之6住處附近巷口交付證人陳佳佩，惟該2
    次之行為，均係於密切接近之時地實施，各行為之獨立性極
    為薄弱，依一般社會觀念，在時間差距上，難以強行分開，
    在刑法評價上，以視為數個舉動之接續施行，故應屬接續犯
    之一行為。
  (三)再者，94年2月2日修正公布之刑法，業於95年7月1日施行，
    新刑法已刪除刑法第56條連續犯之規定，因本件被告係於新
    刑法施行後所犯，自無連續犯之適用。另刑法上之集合犯，
    係指行為之本質上，具有反覆、延續實行複次作為之特徵，
    經立法特別歸類，使成獨立之犯罪構成要件行為態樣，故雖
    有複次作為，仍祇成立一罪。又所稱接續犯，係指數個在同
    時同地或密切接近之時地，侵害同一法益之行為，因各舉動
    之獨立性極為薄弱，社會通念認為無法強行分開，乃將之包
    括視為一個行為之接續進行，給予單純一罪之刑法評價。此
    種實質上一罪之集合犯及接續犯，與裁判上一罪之連續犯，
    其相異者，係在於連續犯侵害同一法益之數行為，各具獨立
    性，客觀上並認為其間存有時間上之差距，乃認係出於一個
    概括之犯意，為期訴訟經濟，擬制為一罪。95年7月1日起施
    行之修正刑法，已將連續犯及其性質類似之常業犯規定悉予
    刪除，考其立法旨趣，係因對於多次原可獨立評價之行為，
    僅論以一罪，不無鼓勵犯罪之嫌，亦與國民對於法律之感情
    相悖。是就集合犯及接續犯之觀念，於判斷時，自不能無限
    擴張，除仍應受社會通念之支配外，尤應注意其公平性、合
    理性，使與經驗法則、論理法則及比例原則等一般法律適用
    之原理原則相適合，否則即與上揭修法精神不符。查本件被
    告所犯上開販賣第三級毒品既遂罪、販賣第三級毒品未遂罪
    ，從構成要件文義衡之，實無從認定立法者本即預定該犯罪
    之本質，必有數個同種類行為而反覆實行之集合犯行，故應
    非集合犯。是本件被告所犯上開販賣第三級毒品既遂罪、販
    賣第三級毒品未遂罪，犯意各別，行為互殊，應予分論併罰
    。
  (四)被告就犯罪事實一(二)所示之犯行已著手於販賣第三級毒品行
    為而未生犯罪之結果，為未遂犯，依刑法第25條第2項規定
    ，按既遂犯之刑減輕之。
  (五)被告就上開販賣第三級毒品既遂罪、未遂罪之兩次犯行，於
    偵查、本院審判中均自白不諱，已如前述，均應依毒品危害
    防制條例第17條第2項規定，減輕其刑，並就上開販賣第三
    級毒品未遂罪部分，遞減輕其刑。又被告為警查獲後，雖主
    動供出其毒品之來源為綽號「綠茶」之成年男子，惟經檢察
    官自動檢舉偵辦及臺中市警察局第二分局調查結果，均尚未
    查獲其他正犯或共犯等情，有卷附臺灣臺中地方法院檢察署
    99年9月21日中檢輝官字99他4921字第126787號函、臺中市
    警察局第二分局99年9月23日中分二警偵字第 0990025667號
    函暨附件之刑事偵查報告可稽，本件自無因被告之供出而查
    獲其他正犯或共犯之減輕情形，併予敘明。
  (六)刑法第59條之酌量減輕其刑，必於犯罪之情狀，在客觀上足
    以引起一般人同情，認為即予宣告法定最低度刑期，猶嫌過
    重者，始有其適用（最高法院51年臺上字第899號判例意旨
    參照）；而毒品戕害國人健康，且嚴重影響社會治安，故政
    府立法嚴禁販賣毒品，並以高度刑罰來遏止毒品氾濫之問題
    ，被告為思慮成熟之成年人，絲毫未考慮販賣毒品對社會、
    國人之不良影響，害人害己，使施用者成癮，陷入不可自拔
    之困境，復酌以毒品危害防制條例第4條第3項之販賣第三級
    毒品罪之法定刑，其最輕本刑為有期徒刑5年之自由刑，尚
    難謂有何情輕法重之情形，是被告所為在客觀上並不會引起
    一般人同情，本院認並無適用刑法第59條酌減之餘地，併此
    說明。
  (七)爰審酌被告並無前科，有卷附臺灣高等法院被告前案紀錄表
    在卷可按，素行尚佳，其為謀小利，鋌而走險販賣第三級毒
    品，對社會秩序危害至深且鉅，肇生他人施用毒品之來源，
    戕害國民身心健康，且有滋生其他犯罪之可能，本件經認定
    販賣之對象為1人，販賣次數為2次，第2次係屬未遂行為，
    販賣毒品所得為4,000元，犯罪情節尚屬輕徵，及被告於偵
    訊及本院審理時均坦承犯行，已顯悔意之態度，並考量被告
    犯罪之目的、動機等一切情狀，酌情量處如主文所示之刑，
    並定其應執行之刑，以示儆懲。
三、沒收部分：
  (一)按毒品危害防制條例第18條第1項前段之規定，應予沒收銷
    燬之毒品，以經查獲之第一、二級毒品為限。又毒品依其成
    癮性、濫用性及對社會危害性，共分為四級，上開條例並就
    製造、運輸、販賣、意圖販賣而持有、以非法方法使人施用
    、引誘他人施用及轉讓不同等級之毒品等行為，分別定其處
    罰。至於施用或持有第三、四級毒品，因其可罰性較低，故
    未設處罰之規定，僅就施用及持有第一、二級毒品科以刑罰
    。然鑑於第三、四級毒品均係管制藥品，特於同條例第11條
    之1明定無正當理由，不得擅自持有；第18條第1項後段復規
    定查獲之第三、四級毒品，無正當理由而擅自持有者，「沒
    入銷燬之」。從而，依同條例第18條第1項後段應沒入銷燬
    之毒品，專指查獲施用或持有之第三、四級毒品而言；倘係
    查獲製造、運輸、販賣、意圖販賣而持有、以非法方法使人
    施用、引誘他人施用或轉讓第三、四級毒品，既屬同條例相
    關法條明文規定處罰之犯罪行為，即非該條項應依行政程序
    沒入銷燬之範圍。又同條例第19條第1項所定「供犯罪所用
    或因犯罪所得之物」，係指犯第4條至第9條、第12條、第13
    條或第14條第1項、第2項之罪所用或所得之物，不包括毒品
    本身在內，是尚不得援用此項規定為第三、四級毒品之沒收
    依據。再同條例對於查獲之製造、運輸、販賣、意圖販賣而
    持有、以非法方法使人施用、引誘他人施用及轉讓第三、四
    級毒品之沒收，並無特別規定，如其行為已構成犯罪，則該
    毒品即屬不受法律保護之違禁物，應回歸刑法之適用，依
    刑法第38條第1項第1款之規定沒收之，始為適法（最高法院
    96年臺上字第 728號判決、臺灣高等法院臺中分院98年度上
    訴字第1376號刑事判決參照）。查扣案如附表所示之第三級
    毒品愷他命8包（驗餘淨重18.2823公克，其包裝袋依現有技
    術，無論如何刮勺均會殘留毒品，顯與毒品不可析離，應一
    併沒收）均屬第三級毒品，而為違禁物，應依刑法第38條第
    1 項第1款之規定宣告沒收，而鑑驗用罄部分，因不復存在
    ，自不為沒收之諭知。再者，被告於99年7月5日販賣並交付
    證人陳佳佩之第三級毒品愷他命2包（施用後剩餘重量分別
    為淨重公克3.8207、0.8071公克），既已因販賣而交付證人
    陳佳佩，自應於證人陳佳佩所犯之施用毒品案件中諭知沒收
    （最高法院97年度台上字第2780號判決意旨參照），於本案
    爰不為沒收之宣告，併此敘明。
  (二)按毒品危害防制條例第19條第1項前段規定，係採義務沒收
    主義，故販賣毒品所得之對價，不問其中成本若干，利潤多
    少，均應全部諭知沒收，貫徹政府查禁煙毒之決心，以符立
    法本旨（最高法院91年度台上字第2419號、96 年度台上字
    第2331號、第555 1號判決意旨參照）；且該條文並未特別
    規定「不問屬於犯人與否，沒收之」，是「其供犯罪所用或
    因犯罪所得之財物」仍應適用刑法第38條第3項前段，以屬
    於犯人所有者為限，始應予沒收。又毒品危害防制條例第19
    條第1項規定，犯同條例第4條之罪者，其供犯罪所用或因犯
    罪所得之財物，均沒收之，如全部或一部不能沒收時，追徵
    其價額或以其財產抵償之。該規定性質上係沒收之補充規定
    。其屬於本條所定沒收之標的，如得以直接沒收者，判決主
    文僅宣告沒收即可，不生「追徵其價額」或「以其財產抵償
    之」問題，須沒收之標的全部或一部不能沒收時，始生「追
    徵其價額」或「以其財產抵償之」選項問題。而「追徵其價
    額」或「以其財產抵償之」係屬兩種選項，分別係針對現行
    貨幣以外之其他財產與現行貨幣而言。本規定所稱「追徵其
    價額」者，係指所沒收之物為金錢以外之其他財物而無法沒
    收時，因其實際價值不確定，應追徵其價額，使其繳納與原
    物相當之價額，並無以其財產抵償之問題。倘嗣後追徵其金
    錢價額，不得結果而須以其財產抵償者，要屬行政執行機關
    依強制執行之法律之執行問題，即無不能執行之情形，自毋
    庸諭知「或以其財產抵償之」。如不能沒收之沒收標的為金
    錢時，因價值確定，判決主文直接宣告「以其財產抵償之」
    即可，不發生追徵價額之問題（最高法院99年度第5次刑事
    庭會議決議意旨參照）。
  1.被告犯罪事實欄一(一)所示犯行之販賣第三級毒品所得4,000
    元，雖未扣案，仍應依毒品危害防制條例第19條第1項規定
    ，於該次販賣第三級毒品之主刑項下宣告沒收，如全部或一
    部不能沒收時，應以其財產抵償之。又為警於99年7月11日
    當場自證人林俐君身上扣得之現金2,000元，雖係證人陳佳
    佩於同日19時5分前某時，自林俐君處取得附表編號1所示愷
    他命1包時所交付之價金，惟證人陳佳佩就該次之毒品交易
    ，實際上並無購入毒品之真意，自亦無令被告取得此部分價
    金之真意存在，是該扣案之2,000元應仍屬證人陳佳佩所有
    ，不能認係被告販賣第三級毒品之所得，自不得宣告沒收之
    。
  2.被告用以聯絡本案販賣第三級毒品既遂罪、販賣第三級毒品
    未遂罪所分別持用之裝置門號0000000000、0000000000號SI
    M卡之SONY ERICSSON廠牌行動電話2支(含上開SIM卡2枚，按
    行動電話服務須以晶片卡即SIM卡為使用介面，因此電信公
    司於出租行動電話門號予消費者使用時，即同時附帶提供晶
    片卡給消費者作為門號使用之介面，故電信公司接受消費者
    申辦門號並將該門號開通上線時，該晶片卡之所有權亦移轉
    於消費者，該晶片卡即屬被告所有之物），均係被告所有，
    業據被告於審理時供承（本院卷第36、65頁），雖未扣案，
    惟並無證據證明已滅失，亦均應於各次販賣第三級毒品既遂
    罪、未遂罪之主刑項下，依毒品危害防制條例第19條第1項
    規定為沒收之諭知，如不能沒收時，追徵其價額。另扣案裝
    置門號0000000000號SIM卡之行動電話1支（含SIM卡1枚），
    雖係供為聯絡犯罪事實一(二)犯行所用之物，惟因屬證人林俐
    君所有，自不得宣告沒收，併予敘明。
據上論斷，應依刑事訴訟法第299條第1項前段，毒品危害防制條
例第4條第3項、第6項、第17條第2項、第19條第 1項，刑法第11
條、第25條第2項、第38條第1項第1款、第51條第5款，判決如主
文。
本案經檢察張國強到庭執行職務
中    華    民    國    99    年    11    月    29    日
                刑事第十四庭    審判長法  官  林美玲
                                      法  官  許月馨
                                      法  官  何世全
以上正本證明與原本無異。
如不服本判決應於收受判決後10日內向本院提出上訴書狀，並應
敘述具體理由；其未敘述上訴理由者，應於上訴期間屆滿後20日
內向本院補提理由書（均須按他造當事人之人數附繕本）「切勿
逕送上級法院」。
                                      書記官  黃珮華
中    華    民    國    99    年    11    月    29    日
   附表：
 ┌──┬─────┬─────┬─────┐
 │編號│送驗數量  │驗餘數量  │送驗結果  │
 │    │（淨重）  │（淨重）  │          │
 ├──┼─────┼─────┼─────┤
 │1   │3.8331公克│3.8321公克│檢出愷他命│
 ├──┼─────┼─────┼─────┤
 │2   │3.8640公克│3.8628公克│檢出愷他命│
 ├──┼─────┼─────┼─────┤
 │3   │3.6880公克│3.6863公克│檢出愷他命│
 ├──┼─────┼─────┼─────┤
 │4   │3.7292公克│3.7287公克│檢出愷他命│
 ├──┼─────┼─────┼─────┤
 │5   │0.7730公克│0.7722公克│檢出愷他命│
 ├──┼─────┼─────┼─────┤
 │6   │0.8366公克│0.8360公克│檢出愷他命│
 ├──┼─────┼─────┼─────┤
 │7   │0.7792公克│0.7779公克│檢出愷他命│
 ├──┼─────┼─────┼─────┤
 │8   │0.7866公克│0.7863公克│檢出愷他命│
 ├──┼─────┼─────┴─────┤
 │合計│18.2897公 │18.2823公克           │
 │    │克        │                      │
 └──┴─────┴───────────┘

司法院資訊處製作；財團法人民間司法改革基金會備份。
